【裁判字號】    97,台抗,197
【裁判日期】    970313
【裁判案由】    違反槍砲彈藥刀械管制條例聲請具保停止羈押
【裁判全文】
最高法院刑事裁定              九十七年度台抗字第一九七號
抗  告  人  甲○○
            乙○○
            丙○○
            丁○○
上列抗告人等因違反槍砲彈藥刀械管制條例案件，不服台灣高等
法院中華民國九十七年一月二十二日駁回聲請具保停止羈押之裁
定（九十六年度上訴字第八四一號、九十七年度聲字第一０九號
），提起抗告，本院裁定如下：
    主  文
原裁定關於甲○○、丙○○、丁○○部分均撤銷，應由台灣高等
法院更為裁定。
其他抗告駁回。
    理  由
一、撤銷部分（甲○○、丙○○、丁○○部分）
本件原裁定以抗告人甲○○、丙○○、丁○○因違反槍砲彈藥刀
械管制條例案件，經原審法院判處罪刑，認有刑事訴訟法第一百
零一條第一項第一款之情形，且有羈押之必要，抗告人等所請具
保停止羈押，不能准許，均應駁回等語，原非無見。惟查本件係
抗告人等對於原審於民國九十七年一月十日裁定，以抗告人等因
違反槍砲彈藥刀械管制條例案件，認為犯罪嫌疑重大，有刑事訴
訟法第一百零一條第一項第三款之情形，非予羈押，顯難進行審
判，於九十六年二月十六日執行羈押，嗣經第四次延長羈押，至
九十七年一月十五日，羈押期間即將屆滿，而前開羈押原因依然
存在，認有繼續羈押之必要，裁定自九十七年一月十六日起再延
長羈押二月後，抗告人等旋即聲請原審法院准予具保停止羈押，
原審法院乃於九十七年一月二十二日為本件之裁定等情，有上開
相關裁定在卷可稽。按延長羈押期間，審判中每次不得逾二月，
如所犯最重本刑為十年以下有期徒刑以下之刑者，第二審以三次
為限，刑事訴訟法第一百零八條第五項訂有明文。所謂「所犯最
重本刑為十年以下有期徒刑以下之刑者」之判斷，第二審法院未
為判決前，除參酌起訴書所載之罪名及所犯法條、下級審法院判
決所適用之罪名及所犯法條外，並應審酌起訴效力所及可變更而
已告知之罪名及所犯法條；如係檢察官對被告之不利益提起上訴
者，其所爭執之罪名及所犯法條，亦應併予審酌；其於判決後，
自應以法院判決所適用之罪名及所犯法條為準；如第二審法院為
判決時，已變更起訴或下級審法院所認之罪名及法條，而認係犯
最重本刑十年以下有期徒刑以下之罪名及法條，對於羈押中之被
告，自應有刑事訴訟法第一百零八條第五項之適用；惟此時基於
舉重以明輕之法理，應有刑事訴訟法第三百十六條但書規定之適
用，即於上訴期間或上訴第三審中，得命具保、責付或限制住居
，如不能具保、責付或限制住居而有必要情形者，並得繼續羈押
之。查原審法院於九十七年一月二十二日為本件抗告人等違反槍
砲彈藥刀械管制條例案件之實體判決時，已認甲○○、丙○○、
丁○○均係想像競合犯槍砲彈藥刀械管制條例第八條第四項未經
許可，持有可發射子彈、具有殺傷力之槍枝之罪及同條例第十二
條第四項未經許可，持有子彈之罪，均應從一重分別論處共同未
經許可，持有可發射子彈、具有殺傷力之槍枝各罪刑，有原審法
院九十七年一月二十二日九十六年度上訴字第八四一號判決可稽
。次查槍砲彈藥刀械管制條例第八條第四項及同條例第十二條第
四項之罪，其最重本刑均為十年以下有期徒刑以下之刑，則原審
法院於九十七年一月十日所為抗告人等自九十七年一月十六日起
（第五次）再延長羈押二月之裁定，自九十七年一月二十二日原
審法院為上開實體判決時起，其羈押之原因（刑事訴訟法第一百
零一條第一項第三款）已不存在，且因原審法院已對抗告人等為
第五次延長羈押，與刑事訴訟法第一百零八條第五項第二審審判
中延長羈押以三次為限之規定不符，乃原審法院於抗告人等為本
件具保停止羈押之聲請時，疏未審認上開規定，遽為裁定駁回抗
告人等具保停止羈押之聲請，揆之上開說明，自非適法。甲○○
、丙○○、丁○○抗告意旨指摘原裁定不當，應認為有理由，爰
由本院將原裁定關於甲○○、丙○○、丁○○部分均撤銷，由原
審法院依法更為裁定。
二、抗告駁回部分（乙○○部分）
按抗告期間，除有特別規定外為五日，自送達裁定後起算，刑事
訴訟法第四百零六條前段定有明文。又關於不變期間之計算，當
事人郵遞上訴或抗告等書狀者，應以書狀到達法院之日，為提出
於法院之日，本院五十年度台抗字第三一一號著有判例。本件抗
告人乙○○因違反槍砲彈藥刀械管制條例案件，經原審法院裁定
駁回其具保停止羈押之聲請後，於九十七年一月二十五日將裁定
正本送達於抗告人，有附卷之送達證書可稽。此項抗告期間，既
無特別規定，依照首開說明，自為五日。則自同年一月二十五日
送達裁定之翌日起算，計至同年一月三十日其抗告期間即已屆滿
，乃抗告人延至同年一月三十一日始向原審法院遞狀提起抗告，
業已逾越法定抗告期間，其抗告顯非合法，應予駁回。
據上論結，應依刑事訴訟法第四百十三條前段、第四百十一條前
段，裁定如主文。
中    華    民    國  九十七  年    三    月   十三   日
                      最高法院刑事第三庭
                          審判長法官  莊  登  照
                                法官  黃  一  鑫
                                法官  徐  昌  錦
                                法官  許  錦  印
                                法官  陳  晴  教
      本件正本證明與原本無異
                                      書  記  官
中    華    民    國  九十七  年    三    月   十七   日
                                                 H


司法院資訊處製作；財團法人民間司法改革基金會備份。
